【裁判字號】    97,交抗,515
【裁判日期】    970825
【裁判案由】    聲明異議
【裁判全文】
臺灣高等法院高雄分院刑事裁定         97年度交抗字第515號
抗  告  人  交通部公路總局高雄區監理所
代  表  人  陳聰乾
受處分人    甲○○
上列抗告人因受處分人違反道路交通管理處罰條例聲明異議案件
，不服臺灣高雄地方法院中華民國97年7月24日裁定（97年度交
聲字第255號），提起抗告，本院裁定如下：
    主  文
抗告駁回。
    理  由
一、本案經本院審理結果，認第一審裁定認事用法均無不當，應
    予維持，並引用第一審裁定書記載之事實、證據及理由（如
    附件）。
二、抗告意旨略以：有關「一行為同時觸犯刑事法律及違反行政
    法上義務規定，經檢察官依刑訴訟法第253條之1為緩起訴處
    分後，行政機關得否就該違反行政法上義務再處以行政罰 」
    之事項，法務部行政罰法諮詢小組第一次會議紀錄「緩起訴
    者乃附條件的不起訴處分，亦即是不起訴的一種，此觀諸刑
    事訴訟法第256 條規定自明，既為不起訴處分，即依不起訴
    處分規定處理。檢察官為緩起訴處分時依刑事訴訟法第253
    條之2第1項規定對被告所為之指示及課予之負擔，係一種特
    殊處遇措施，並非刑罰。因此，刑事案件經檢察官為緩起訴
    處分確定後，宜視同不起訴處分確定，依行政罰法第26條第
    2 項規定，得依違反行政法上義務規定裁處之。」作成結論
    函釋。則原裁定與上開法務部之函釋意旨有違，爰依法提起
    抗告，請求撤銷原裁定云云。
三、按汽車駕駛人，駕駛汽車經測試檢定有酒精濃度超過規定標
    準之情形者，處新臺幣（下同 ）1萬5,000元以上6萬元以下
    罰鍰，並當場移置保管該汽車及吊扣其駕駛執照1 年；前項
    汽車駕駛人，經裁判確定處以罰金低於本條例第92條第3 項
    所訂最低罰鍰基準規定者，應依本條例裁決繳納不足最低罰
    鍰之部分；道路交通管理處罰條例第35條第1項第1款、第8
    項分別定有明文。又一行為同時觸犯刑事法律及違反行政法
    上義務規定者，依刑事法律處罰之。但其行為應處以其他種
    類行政罰或得沒入之物而未經法院宣告沒收者，亦得裁處之
    。前項行為如經不起訴處分或為無罪、免訴、不受理、不付
    審理之裁判確定者，得依違反行政法上義務規定裁處之，行
    政罰法第26條亦有明文。
四、本件受處分人甲○○（下稱受處分人）既因酒後駕車，經臺
    灣高雄地方法院檢察署檢察官以95年度偵字第29405 號為緩
    起訴處分，緩起訴期間為1年，並向國庫支付4萬元確定，期
    滿後緩起訴處分未經撤銷，受處分人亦已繳付4萬元完畢。
    則原處分機關即抗告人依道路交通管理處罰條例第35 條第1
    項第1 款規定，對受處分人酒後駕車之違規行為予以裁罰時
    ，除其行為應處以其他種類行政罰即吊扣駕駛執照12個月及
    施以道路安全講習部分，仍得予以裁處外，裁處罰鍰部分，
    本不得再科處行政罰對於受處分人予以重複處罰。惟因受處
    分人所支付之緩起訴處分金為4 萬元，參照道路交通管理處
    罰條例第35條第8 項規定之意旨，受處分人尚須補繳該等不
    足部分之罰鍰即9,500 元（即49,500-40,000 ＝9,500），
    始為適法。從而，原審認原處分機關逕以受處分人酒精濃度
    超過規定標準，而對其裁處罰鍰49,500元部分，即有未洽，
    因而撤銷原處分關於罰鍰49,500元部分，另諭知受處分人駕
    駛汽車經測試檢定酒精濃度超過規定標準，處罰鍰9,500 元
    ，經核並無違誤。抗告人仍執前詞提起抗告，為無理由，應
    予駁回。
五、據上論結，應依道路交通案件處理辦法第26條，刑事訴訟法
    第412 條，裁定如主文。
中    華    民    國    97    年    8     月    25    日
                  刑事第七庭    審判長法  官 莊飛宗
                                      法  官 李嘉興
                                      法  官 孫啟強
以上正本證明與原本無異。
不得再抗告。
中    華    民    國    97    年    8     月    25    日
                                      書記官 黃富美
附件：臺灣高雄地方法院97年度交聲字第255號交通事件裁定。


司法院資訊處製作；財團法人民間司法改革基金會備份。
